臺灣臺南地方法院民事裁定  
110年度消債更字第268號
聲  請  人
即 債 務人  蕭永祥  
上列聲請人依消費者債務清理條例聲請更生，本院裁定如下：
    主  文
聲請人蕭永祥自民國110年11月10日下午5時起開始更生程序，並
命司法事務官進行本件更生程序。
    理  由
一、按債務人不能清償債務或有不能清償之虞，且無擔保或無優
    先權之債務總額未逾新臺幣（下同）12,000,000元者，於法
    院裁定開始清算程序或宣告破產前，得向法院聲請更生；債
    務人對於金融機構負債務者，在聲請更生或清算前，應向最
    大債權金融機構請求協商債務清償方案，或向其住、居所地
    之法院或鄉、鎮、市、區調解委員會聲請債務清理之調解；
    協商或調解成立者，債務人不得聲請更生或清算。但因不可
    歸責於己之事由，致履行有困難者，不在此限；法院開始更
    生程序之裁定，應載明其年、月、日、時，並即時發生效力
    ；法院裁定開始更生或清算程序後，得命司法事務官進行更
    生或清算程序；必要時，得選任律師、會計師或其他適當之
    自然人或法人一人為監督人或管理人，消費者債務清理條例
    （下稱消債條例）第3條、第42條第1項、第151條第1項、第
    7項、第45條第1項、第16條第1項分別定有明文。
二、聲請意旨略以：聲請人積欠無擔保或無優先權之債務總額約
    為2,633,000元，為清理債務，依消債條例第151條規定，於
    民國110年7月間與最大債權金融機構元大商業銀行股份有限
    公司（下稱元大銀行）進行前置協商，元大銀行提供分180
    期、週年利率0%、每期（月）償還17,000元之還款方案，惟
    聲請人現為工地臨時工，每月平均薪資18,000元，扣除每月
    必要生活費用15,964元後，已無力負擔上開還款方案，致調
    解不成立。又聲請人無擔保或無優先權之債務未逾12,000,0
    00元，復未經法院裁定開始清算程序或宣告破產，亦無依消
    債條例或破產法之規定而受刑之宣告之情。為此，爰依消債
    條例規定聲請准依更生程序清理債務等語。
三、經查：
  ㈠聲請人為一般消費者，並未從事營業，現積欠無擔保或無優
    先權之債務總額約為2,633,000元，未逾12,000,000元，聲
    請人於110年7月間向本院聲請與最大債權金融機構元大銀行
    間債務清理之調解，惟協商並未成立等情，有聲請人提出之
    財團法人金融聯合徵信中心之債權人清冊、當事人綜合信用
    報告、107、108年度綜合所得稅各類所得資料清單、全國財
    產稅總歸戶財產查詢清單、戶籍謄本及本院臺南簡易庭調解
    不成立證明書為證（調字卷第19-33、37頁，本院卷第27-42
    、45-47、17頁）。從而，聲請人主張其為一般消費者，無
    擔保或無優先權之債務總額未逾12,000,000元，且於提起本
    件更生聲請前，業已踐行前置協商程序而協商不成立等情，
    應堪認定。
  ㈡聲請人主張其為工地臨時工，每月薪資18,000元等語，業據
    聲請人提出收入切結書為證(本院卷第65頁)，此外，聲請人
    目前未領取政府之津貼或補助，有臺南市政府社會局110年1
    0月13日南市社助字第1101238688號函存卷可考（本院卷第6
    7頁），復查無其他證據資料證明聲請人尚有其主張收入以
    外之所得，是認聲請人每月收入應為18,000元，並以此金額
    作為償債能力之計算基礎。
  ㈢按債務人必要生活費用，以最近1年衛生福利部或直轄市政府
    所公告當地區每人每月最低生活費1.2倍定之。受扶養者之
    必要生活費用，準用第1項規定計算基準數額，並依債務人
    依法應負擔扶養義務之比例認定之，消債條例第64條之2第1
    項、第2項分別定有明文。而以最近1年衛生福利部所公告之
    臺南市每人每月最低生活費13,304元之1.2倍計算之，即為1
    5,965元（元以下四捨五入），故聲請人自陳每月必要生活
    費用15,964元，應為可採。
  ㈣聲請人稱其曾於110年7月間向本院聲請與最大債權金融機構
    元大銀行進行前置協商，元大銀行提供分180期、週年利率0
    %、每期（月）償還17,000元之還款方案，非聲請人所能負
    擔，致調解不成立等語，有聲請人提出之前置協商不成立通
    知書存卷可查（本院卷第17頁），且經本院依職權調閱本院
    110年度南司消債調字第377號卷宗核閱屬實，則以聲請人每
    月所得18,000元，扣除每月必要生活支出15,964元後，僅剩
    2,036元【計算式：18,000－15,964＝2,036】，實已不足清償
    上開清償方案。又聲請人名下並無財產等情，有聲請人提出
    之全國財產稅總歸戶財產查詢清單存卷可佐（調字卷第33頁
    ）。依此，聲請人陳稱其收入無法負擔全部債務，應堪採信
    。
四、綜上所述，聲請人係一般消費者，積欠之無擔保或無優先權
    債務在12,000,000元以下，亦曾踐行前置調解程序而調解不
    成立，且綜合聲請人之收入財產及必要生活支出之情形，確
    有不能清償債務之虞之情形。此外，聲請人未經法院裁定開
    始清算程序或宣告破產，亦無依消債條例或破產法之規定而
    受刑之宣告之情，有本院民事紀錄科查詢表、臺灣高等法院
    被告前案紀錄表在卷可憑（本院卷第19-21頁），復查無消
    債條例第6條第3項、第8條或第46條各款所定駁回更生聲請
    之事由存在，自有藉助更生制度調整其與債權人間之權利義
    務關係，重建其經濟生活之必要。從而，聲請人聲請更生，
    於法應屬有據。
五、法院裁定開始更生或清算程序後，得命司法事務官進行更生
    或清算程序，必要時得選任律師、會計師或其他適當之自然
    人或法人一人為監督人或管理人，消債條例第16條第1項定
    有明文。查本件既經本院裁定開始更生程序，爰併依前開規
    定，命司法事務官進行更生程序。　　
中　　華　　民　　國　　110 　年　　11　　月　　10　　日
              消債法庭法  官　 施介元
以上正本係照原本作成。
本裁定不得抗告。
本裁定已於民國110年11月10日下午5時公告。
中　　華　　民　　國　　110 　年　　11　　月　　10　　日
                      書記官   曾怡嘉